臺灣彰化地方法院交通事件裁定　　　　 96年度交聲字第852號
原處分機關　交通部公路總局臺中區監理所彰化監理站
異　議　人
即受處分人　甲○○
上列受處分人因違反道路交通管理處罰條例案件，對於交通部公
路總局臺中區監理所彰化監理站所為之處分（原處分案號：彰監
四字第裁64-Z00000000號）聲明異議，本院裁定如下：
    主  文
異議駁回。
    理  由
一、原處分意旨略以：異議人即受處分人甲○○於民國96年7 月
    19日11時15分許，駕駛車牌號碼4656-SG 號自用小客車，在
    國道5 號公路南向48.2公里跨越槽化線行駛，有未依標線指
    示行駛之違規，遭警當場舉發，依道路交通管理處罰條例第
    33條第1 項第13款規定，處罰鍰新臺幣（下同）3,000 元，
    並依同條例第63條記違規點數1 點。
二、異議意旨略以：伊當時駕駛上揭自用小客車由國道5 號48公
    里處羅東交流道進入匝道，原跟隨在1 輛車速約時速30公里
    之大貨車後方，迨駛至匝道口虛線部位時方切入車道超越該
    輛大貨車，並未壓到槽化線。警察係在2 至3 公里外之車內
    ，無法目睹伊車輛是否有壓到槽化線，且在伊車輛行駛約3
    至4 公里後，方攔車開立罰單，有欺侮外地人之疑。又罰單
    內容有塗改，且內政部警政署國道公路警察局第九警察隊09
    60971478號函覆內容避重就輕，所言「當時車輛多」乙節，
    顯與事實不符，據此聲明異議等語。
三、按汽車行駛於高速公路、快速公路或設站管制之道路，不遵
    使用限制、禁止、行車管制及管理事項之管制規則而有未依
    標誌、標線、號誌指示行車之行為者，處汽車駕駛人3.000
    元以上6,000 元以下罰鍰。汽車駕駛人有第33條第1 項所列
    條款之一者，除依原條款處罰鍰外，並予記點，道路交通管
    理處罰條例第33條第1 項第13款、第63條規定甚明。又按汽
    車行駛高速公路，其車道之使用，除因交通事故及道路施工
    依臨時或可移動標誌指示或公路警察指揮外，應依設置之交
    通標誌、標線或號誌之規定。槽化線，用以引導車輛駕駛人
    循指示之路線行駛，並禁止跨越；劃設於交岔路口、立體交
    岔之匝道口或其他特殊地點；違反高速公路交通管制規則之
    規定，依道路交通管理處罰條例或其他有關法令之規定處罰
    ，此觀高速公路交通管制規則第8 條、第29條，道路交通標
    誌標線號誌設置規則第171 條規定自明。
四、經查：
（一）證人即舉發本件違規之員警陳永峰、吳俊義到庭結證稱：
      本件受處分人係駕駛自用小客車由羅東往蘇澳方向之南下
      匝道口上高速公路，於超越前方車輛過程中，在48.2公里
      處壓到槽化線，當時渠等駕駛警車在受處分人車輛後方之
      主線道行駛，所在位置距受處分人車輛不遠，且當時為白
      天、天候晴朗、車流量少，可清楚看見受處分人駕車跨越
      槽化線之違規情形；因48.2公里處至49公里處為加速車道
      ，不可攔停車輛，因此在49公里處之避車彎攔停受處分人
      等語。查證人與異議人就異議人超越前車之位置所述互不
      相侔，證人陳永峰、吳俊義乃原處分機關認定異議人有前
      開違規行為之原證人，其到庭在本院法官面前以言詞供述
      本件待證事實即異議人有無前開違規事實，本院審酌其證
      述時陳述流暢，態度明確、肯定，顯然對於本件違規記憶
      甚詳，且依證人所提出之現場圖、現場照片所示，其車輛
      所在位置應可清晰看見前方匝道口車輛動態，至49公里處
      方攔停受處分人，乃因受限於該處路段為加速車道乙節，
      亦屬合理，是本院由其上開供述已得有異議人確有上開違
      規行為之心證。再者，於本件卷存證據資料內並無任何積
      極證據足以證明證人上開供述係屬虛偽，亦無足以令人顯
      信其供述為不可採之品性證據或前科證據存在，本院自不
      得僅以證人為本件開單舉發異議人之員警而全盤抹煞其在
      訴訟上所具有之原證人資格。況證人與異議人素昧平生，
      並無嫌隙，係依法執行勤務之公務員，自無甘冒偽證罪責
      而故意設詞誣陷他人之必要，且證人所證舉發經過事實具
      體明確，應無誤判違規事實之虞，證言自堪採信。
（二）又違反交通管理處罰條例案件之審理，除重在發見實體真
      實並保障行為人權益，亦在維護交通秩序，確保交通安全
      ，而交通違規案件，對行為人違規事實之舉證，雖應由為
      裁罰行為之行政機關負舉證責任，惟交通違規案件有其動
      態性，從而，關於證明違規事實證據之證明力，應視具體
      案件認定，考量交通案件特性及行政資源有限性，主管機
      關對於所有違規之案件，並非皆得以拍照或其他方式予以
      舉證，故於特定具體案件中，基於交通秩序維護及行政效
      率之考量，在囿於現實而無法以拍照或其他方式蒐證之情
      況下，僅以執勤警員之舉發及證詞，尚難逕認其證明力當
      然不足。查本件違規事實係跨越槽化線駛入高速公路主車
      道，其違規事實經過時間甚短，且舉發員警當日並非定點
      取締違規，而係執行巡邏勤務適遇違規而加以舉發，所駕
      駛之警車上復未配置攝影設備等情，業據證人陳永峰證述
      明確，是本件舉發員警受限於交通違規事實發生之即時性
      、急迫性，現實上無從予以拍照存證，揆諸前揭說明，執
      勤警員縱未拍照存證，亦難憑為異議人有利之認定。
（三）揆諸上揭禁止跨越槽化線之規範，其規範目的，乃以槽化
      線之設置，使併流交通有較長路段與時間，得徐徐匯入主
      線道，以免阻斷主線之交通，亦避免高速公路高速行駛下
      ，突然插入車輛，致使後方來車閃避不及，易生交通事故
      ，故而禁止跨越，亦即禁止變換車道。至汽車在行駛途中
      ，不得驟然或任意換車道，高速公路交通管制規則第11條
      固亦定有明文，惟核其規範對象，係在得變換車道之高速
      公路道路上，車輛駕駛人之變換車道行為。查本件異議人
      駕駛汽車係跨越槽化線，已如前述，其行為係在禁止變換
      車道之槽化線跨越槽化線，要非在得變換車道之高速公路
      道路上有何變換車道不當之違規，自應認本件違規事實係
      屬汽車行駛高速公路關於車道之使用未依標線即槽化線之
      規定，又前揭違反效果雖同為違反道路交通管理處罰條例
      第33條第1 項，然究屬同一法條列舉之不同違規態樣，應
      予區別。查舉發員警陳永峰於舉發時因誤用法條，而於本
      件內政部警政署國道公路警察局舉發違反道路交通管理事
      件通知單之違規事實欄內記載「未依規定變換車道」，嗣
      因發覺有誤，即當場更正為「未依標線指示行駛」，以求
      記載內容符合上開法條規定之構成要件，惟所舉發者為「
      跨越槽化線」之同一違規事實，業據證人陳永峰證述在卷
      ，且有上揭通知單影本1 紙在卷為憑，堪信為真。其次，
      上開通知單所載違規地點，原誤繕為「北向」，嗣亦由內
      政部警政署國道公路警察局第九警察隊以96年7 月19日違
      反道路交通管理事件通知單更正通知書更正為「南向」，
      有上揭更正通知書在卷可證。上揭誤寫之處，皆不影響舉
      發機關及受處分人對違規事實同一性之認知，核屬顯然誤
      記、誤繕，且舉發機關皆已更正之，應認上開誤載之處，
      尚不影響原舉發之適法性。
（四）至上開內政部警政署國道公路警察局第九警察隊09609714
      78號函中固載有「當時車輛多」等語，然證人陳永峰、吳
      俊義皆證稱：該日車流稀少，證人吳俊義並證稱：該函係
      交通組人員製作，伊當時向交通組回覆意旨略以：「考量
      當時車流，及其他用路人安全，所以才在49公里處攔停受
      處分人」，並未稱車當時車流多等語。是堪認上開函文所
      載車流多乙節，係製作函文者詮釋證人吳俊義回覆內容而
      撰具，並非舉發員警當場所見情形，異議人執此質疑本件
      舉發正確性，亦屬無據。
（五）綜上，堪以認定異議人確有駕車跨越槽化線之違規行為。
五、綜上所述，異議人確有於前揭時、地，駕駛前揭車輛行駛於
    高速公路，未依標線指示行車之違規行為，從而，原處分機
    關援引首揭規定，裁處異議人罰鍰3,000 元，並記違規點數
    1點，核無違誤，本件聲明異議為無理由，應予駁回。
據上論斷，應依道路交通案件處理辦法第19條，裁定如主文。
中　　華　　民　　國　　96　　年　　10　　月　　23　　日
                  交通法庭    法  官  楊舒嵐
以上正本證明與原本無異。
如不服本裁定，應於裁定送達後5日內向本院提出抗告狀 (須附
抗告狀繕本)。
中　　華　　民　　國　　96　　年　　10　　月　　24　　日
                              書記官  張木松
